臺灣高等法院刑事判決　　　　　　　　99年度上易字第2594號
上　訴　人
即　被　告　賴文夫
選任辯護人　王寶蒞律師
上　訴　人
即　被　告　王傳
選任辯護人　黃銘照律師
上列上訴人等因傷害案件，不服臺灣士林地方法院98年度易字第
342號，中華民國99年9月30日第一審判決（聲請簡易處刑案號：
臺灣士林地方法院檢察署97年度調偵字第411號、97年度偵字第
15532號），提起上訴，本院判決如下：
    主  文
上訴駁回。
賴文夫、王傳均緩刑貳年。
    事  實
一、賴文夫與王傳為社區鄰居，於民國96年11月15日下午6 時許
    ，均在臺北縣汐止市○○路○段259號前處理倒垃圾事宜時，
    賴文夫因故辱罵自家飼養之狗兒，經王傳誤認係辱罵其本人
    ，2人遂發生口角衝突，並各基於傷害之犯意，徒手拉扯推
    擠對方，致王傳受有左腹紅腫之傷害，賴文夫則受有左手第
    5指骨骨折之傷害。
二、案經賴文夫、王傳分別訴由臺北縣政府警察局汐止分局報告
    臺灣士林地方法院檢察署檢察官偵查聲請簡易判決處刑。
    理  由
壹、證據能力部分：
一、證人即被告王傳（對賴文夫而言）、賴文夫（對王傳而言）
    、證人沈金蘭、陳玟錦、盧高民於偵查中之證述，被告2人
    及辯護人業於本院準備程序時同意作為證據（本院卷第43頁
    ），復未於言詞辯論終結前聲明異議，依刑事訴訟法第159
    條之5第2項、第1項規定，視為同意作為證據。本院並審酌
    上揭證人於檢察官偵查中所為之證詞均經具結，合於法定要
    件，亦無顯不可信之情狀，係屬適當，應均有證據能力。
二、被告賴文夫所提供之現場監視錄影器翻拍光碟1片，雖經被
    告王傳及其辯護人爭執與被告王傳前於警詢中所觀看之現場
    光碟並非同一，而否認此光碟之證據能力，惟經原審法院當
    庭勘驗上開光碟，並參酌證人盧高民、沈金蘭、陳玟錦等人
    之證述後，認該光碟確係拍攝本案現場事發情形（詳下述）
    ，乃以機械之方式所留存之現場影像，並非供述證據，無傳
    聞法則之適用，具有證據能力。
三、證人沈金蘭於原審之證詞，業經具結，被告賴文夫之辯護人
    主張沈金蘭當時雖有在場，但她比她先生王傳高，所以她的
    視線應會被王傳擋住，故其證詞無證據能力云云。惟證人沈
    金蘭當時既有在案發現場，則其於原審法院具結就其親自見
    聞所為之證述，當有證據能力。辯護人主張其視線僅因其身
    高較王傳高即被擋住，僅係辯護人個人推測之詞，不足採信
    。
四、被告賴文夫之辯護人主張醫院所開立王傳之診斷證明書，為
    第三人書面陳述未經具結，故無證據能力云云。惟醫師於診
    療過程中，應依醫師法第12條第1項之規定，製作病歷，此
    一病歷之製作，均屬醫師於醫療業務過程中所須製作之紀錄
    文書，而且每一醫療行為均屬可分，因其接續之看診行為而
    構成醫療業務行為，其中縱有因訴訟目的，例如被毆傷而尋
    求醫師之治療，對醫師而言，仍屬其醫療業務行為之一部分
    ，仍應依法製作病歷，則該病歷仍屬業務上所製作之紀錄文
    書，與通常之醫療行為所製作之病歷無殊，自屬刑事訴訟法
    第159條之4第2款所稱從事業務之人於業務上所須製作之紀
    錄文書，而診斷證明書係依病歷所轉錄之證明文書，自仍屬
    本條項之證明文書（最高法院97年度臺上字第666號判決意
    旨參照）。本案卷附之96年11月15日國泰綜合醫院開立之診
    斷證明書（第520號偵卷第13頁），係從事醫療業務之人於
    業務上所製作之證明文書，且審諸該醫院與王傳僅係一般醫
    院與病患關係，與被告賴文夫亦無仇隙，並無顯無不可信之
    情況，何況該項證據為文書證據，並非供述證據，無被告賴
    文夫辯護人所稱要具結之情形，辯護人上揭主張容有誤會，
    應認該診斷證明書具有證據能力。
五、本院下列所引用卷內之文書證據、證物之證據能力部分，並
    無證據證明係公務員違背法定程序所取得，且檢察官、被告
    於本院亦均未主張排除下列文書證據、證物之證據能力，且
    迄本院言詞辯論終結前均未表示異議，本院審酌前揭文書證
    據並無顯不可信之情況與不得作為證據之情形，依刑事訴訟
    法第158條之4反面解釋及第159條之4之規定，應認均有證據
    能力。
貳、實體部分：
一、訊據上訴人即被告賴文夫、王傳於本院均坦承犯行（本院卷
    第65頁反面），核與證人即被告王傳、賴文夫、證人即當天
    處理員警盧高民、證人即賴文夫之妻陳玟錦、證人即王傳之
    妻沈金蘭於偵訊、原審之證詞相符。且經原審法院勘驗由被
    告賴文夫於偵訊中所提供之現場監視器錄影翻拍光碟1片，
    勘驗結果為：(1)片長約6分7秒，右下角顯示日期、時間為20
    07/11/15 18：19，秒數未顯現，之後畫面移動時時間有時
    也未顯現。(2)影片一開始，在影片中上方有一條白狗趴臥在
    畫面左上角地上，後面中央有一根類似四方形柱子的物體，
    最右方的路邊緣石處劃有紅線，緣石外有停放數台車輛，四
    方形柱子距離右側路邊緣石及左側類似店面間的距離均約比
    一台機車長略寬的距離。(3)2分8秒：影片右上方出現1個頭
    髮有紮小馬尾的男性（下稱A）在停放在上開柱子左下方的
    數台機車前彎腰似在整理物品，沒有拍攝到有何物品放置在
    地上，接著A繞過機車走到其中一台機車旁，另一人（下稱B
    ）從畫面右下角出現走到A身旁，兩人似有交談整理東西的
    動作，接著2分15秒時A繞過機車往畫面右下角移動，於離開
    畫面前有彎腰拿取東西的動作。B則留在原地，有略為往前
    ，似在等候。(4)2分6秒左右，右上方在白狗右側，柱子左側
    出現另一人（下稱C），有彎腰整理東西的動作，整理完後
    向右側繞過柱子，接著在2分17秒時A又從畫面右下方出現往
    機車走，C則出現在畫面右邊，由畫面上方往下方行走，暫
    離開畫面，又從畫面下方出現往上方行走，在接近柱子時有
    彎腰動作接著沿原路繞回柱子左側，A此時有往畫面上方行
    走，2分40秒A、C二人面對面在柱子左側相遇，有交談動作
    ，接著2分53秒時A手臂有往前揮動的動作，二人接著有拉扯
    動作，一度二人有分開，接著又靠近往柱子後方移動，被柱
    子遮住暫看不到二人的動作，之後二人又出現在柱子左方持
    續有交談、拉扯的動作，之後有其他人前往類似勸阻，雙方
    隔開，A有打電話的動作等情（原審卷第74頁），並經被告
    賴文夫確認上開光碟即為現場情形、光碟中之C為其本人，A
    則為被告王傳無誤（原審卷第75頁），證人盧高民警員到庭
    觀看上開光碟後亦證稱：上開光碟所拍攝之地點確為案發現
    場無誤，伊依據上開畫面與現場作比對，可以確認A與C發生
    拉扯的地點就是在現場257號、259號間的騎樓，且因王傳當
    時的頭髮稍微有點長度、綁著馬尾，所以伊可以辨認A就是
    王傳，至於C是何人伊從畫面上比較看不出來等語無訛（見
    原審卷第76至78頁反面、80頁），被告王傳亦自承事發當時
    其確有紮馬尾無誤（原審卷第80頁背面），足證上開光碟畫
    面確為案發當時被告2人互動情節，且被告2人確有互相拉扯
    之肢體衝突行動無訛。復有國泰醫院96年11月15日、96年11
    月19日、96年11月21日之診斷證明書各1紙、國泰醫院99年2
    月5日（99）汐管歷字537號函文說明及所附之被告2人病歷
    資料、98年12月1日（98）汐管歷字第489號函文在卷可憑（
    第520號偵卷第13、48頁、原審卷第41、42、45至52頁），
    是以被告2人上揭任意性之自白核與事實相符，堪予採信。
    故本件事證明確，被告2人犯行均堪認定，應依法論科。
二、核被告2人所為，均係犯刑法第277條第1項傷害罪。原審就
    被告2人上揭犯行，適用刑法第277條第1項、第41條第1項前
    段，刑法施行法第1條之1第1項、第2項前段規定，並審酌雙
    方為鄰居關係，僅因細故誤會即互相拉扯推擠，造成對方傷
    害，對彼此身體法益及社會秩序均生危害，兼衡其等所受傷
    勢程度、品行、智識程度、手段及犯後態度等一切情狀，分
    別量處拘役30日，並各諭知易科罰金之折算標準等情，經核
    其認事用法均無不當，其量刑亦稱妥適，因認被告2人於本
    院嗣坦承犯行，請求從輕量刑，均無理由，應予駁回。惟被
    告2人前均未曾因故意犯罪而受有期徒刑以上刑之宣告，因
    一時失慮，偶罹刑典，事後均已坦承犯行，深具悔意，並互
    相原諒對方（本院卷第67頁），經此刑之宣告後，應知警惕
    而無再犯之虞，本院因認暫不執行其等刑為當，各予以宣告
    緩刑2年，用啟自新。
據上論斷，應依刑事訴訟法第368條、刑法第74條第1項第1款，
判決如主文。
本案經檢察官李良忠到庭執行職務
中    華    民    國   100    年    1     月    25    日
                  刑事第二庭審判長法  官  洪光燦
                                  法  官  李麗玲
                                  法  官  林恆吉
以上正本證明與原本無異。
不得上訴。
                                  書記官  陳盈璇
中    華    民    國   100    年    1     月    26    日
附錄論罪法條：
中華民國刑法第277條第1項
傷害人之身體或健康者，處 3 年以下有期徒刑、拘役或 1 千元
以下罰金。